臺灣高雄地方法院民事裁定　　　　　　109年度重訴字第306號
原　　　告　太普高精密影像股份有限公司

法定代理人　呂金發　
訴訟代理人　黃元倫　

訴訟代理人　李茂增律師
上　一　人
複代理　人　杜承翰律師
訴訟代理人　林宜儒律師
被　　　告　紳鴻有限公司

法定代理人　盛尊易　
訴訟代理人　張珮琦律師
上列當事人間請求給付貨款事件，本院裁定如下：
    主  文
本件移送臺灣基隆地方法院。
    理  由
一、按對於私法人之訴訟，由其主事務所或主營業所所在地之法
    院管轄。當事人得以合意定第一審管轄法院，但以關於由一
    定法律關係而生之訴訟為限；前項合意，應以文書證之。訴
    訟之全部或一部，法院認為無管轄權者，依原告聲請或依職
    權以裁定移送其管轄法院。民事訴訟法第2 條第2 項、第24
    條、第28條第1 項分別定有明文。次按當事人主張有利於己
    之事實者，就其事實有舉證之責任；且私文書之真正，如他
    造當事人有爭執者，舉證人必先證明其為真正，始有形式上
    之證據力，此觀民事訴訟法第277 條前段、第357 條規定自
    明。
二、原告主張：兩造於民國108 年12月27日簽訂儀器設備銷售契
    約書（下稱系爭契約書），約定被告向原告採購直立式焊接
    門型加工機1 台、型鋼三軸CNC 鑽孔機（型號：FAM-105 ）
    1 台（以下合稱系爭機器），貨款共新台幣（下同）1,880
    萬元（含稅），並於系爭契約書第12條約定合意以本院為第
    一審管轄法院。原告嗣於108 年12月31日出貨，運送至被告
    指定之基隆市○○區○○路00號4 樓，經被告負責人簽收，
    但被告迄未付款，故依系爭契約書第4 條約定請求被告公司
    給付貨款等語，並提出系爭契約及出貨單等件為證。惟被告
    辯稱：被告公司雖曾向原告表示欲購買中古加工機及鑽孔機
    ，但兩造約定待原告取得機器，雙方確認機器狀況後再商談
    價金，且未簽立書面契約，系爭契約上所蓋被告公司及負責
    人之印文均非真正，係遭他人偽造，兩造未曾簽立系爭契約
    書，亦未合意由本院為第一審管轄法院，應將本件訴訟移送
    臺灣基隆地方法院等語。系爭契約書第12條固記載「如因本
    合約涉訟時，願以臺灣高雄地方法院為第一審管轄法院」（
    見審訴卷第20頁），且系爭契約書上蓋有「紳鴻有限公司」
    及「盛尊易」字樣之印文（以下合稱系爭印文，見審訴卷第
    20頁），惟被告否認系爭印文之真正，依前揭規定，自應由
    原告證明系爭印文之真正。
三、經查：
  ㈠本院比對被告公司在有限公司變更登記表上留存之被告公司
    及負責人盛尊易印文（見審訴卷第59頁）與系爭印文，肉眼
    望之可見兩者篆刻字體不同，顯非相同印章。而依證人即原
    告公司前任董事長王祈蓀證稱：伊擔任原告公司董事長期間
    ，訴外人王文城（現改名王明杰）到原告公司與伊洽談購買
    系爭機器之事，王文城稱被告公司是他的公司，系爭契約書
    是由原告公司提供範本，經王文成草擬及修改後，再拿到原
    告公司蓋章用印，伊看到系爭契約書時，其上的被告公司大
    小章已經蓋好，伊未親眼見到被告公司人員或負責人在系爭
    契約書上蓋章，但王文城帶系爭契約書來我的辦公室給我蓋
    章時，有帶被告公司大小章來，伊有看到王文城將被告公司
    大小章放在旁邊，王文城應該是在原告公司一樓會議室先在
    系爭契約書上蓋章後，再來伊辦公室讓伊用印等語（見本院
    卷第78-81 頁），可知系爭契約書應是由自稱為被告公司實
    際負責人的王文城所提出，系爭印文亦係由王文城拿刻著紳
    鴻有限公司及盛尊易字樣之印章所蓋，並非被告公司負責人
    盛尊易本人持章蓋印。是憑證人王祈蓀之前揭證詞，自不足
    證系爭印文是由被告公司真正的大小章所蓋。
  ㈡原告固主張被告公司負責人盛尊易曾在系爭機器之出貨單客
    戶簽收欄上簽名，可證兩造確有達成系爭契約書所載內容之
    合意，並提出該出貨單（下稱系爭出貨單，見審訴卷第27頁
    ）及原告與訴外人生園工程有限公司（下稱生園公司）簽署
    之系爭機器採購合約書等（見本院卷第187-201 頁）為證。
    參諸系爭出貨單上記載買受人係被告公司，送貨地址為被告
    公司登記之公司址「基隆市○○區○○路00號4 樓」，並經
    被告公司負責人盛尊易在收貨單之客戶簽名欄上親自簽名，
    固為被告所不爭執（見本院卷第28頁），惟被告辯稱：原告
    係透過其代理人王文城向被告表示欲將此筆交易列入108 年
    收入，為作帳好看，先寫1,880 萬元，拜託被告先簽出貨單
    讓原告作帳，並承諾109 年1 月會盡快跟被告確認機器並交
    貨，如機器價格較低，雙方再做折讓，被告負責人盛尊易因
    不疑有他，遂在出貨單上簽名等語（見本院卷第28頁）。而
    查：
  1.被告公司負責人盛尊易到庭陳稱：伊是在尊弘環保股份有限
    公司（下稱尊弘公司）因俞辰福之介紹而見過王文城1 、2
    次，但伊不認識王文城，被告公司與王文城無業務往來，也
    沒有委託王文城替被告公司向原告購買機器，系爭出貨單是
    俞辰福拿給伊要伊簽名，俞辰福說有洽談到一些機器可以和
    被告公司合作，要伊先在系爭出貨單上簽名，幫出賣機器的
    公司做業績，之後確定要購買機器時再做折讓，但伊簽了出
    貨單後就不了了之，伊也沒有見過系爭出貨單上的機器等語
    （見本院卷第105-155 頁）。核與證人即尊弘公司負責人俞
    辰福證稱：尊弘公司因從事廢棄物處理事業，與從事廢棄物
    運輸業務的被告公司有業務往來，伊很久以前就認識王文城
    ，因伊想從國外進口機器設備，王文城就介紹伊原告公司的
    王董，說原告公司有從事設備買賣業務，當時因被告公司從
    事的運輸業務不好做，若有設備就可以增加業務，被告公司
    有一些案子要跟尊弘公司合作，伊就介紹原告公司給被告公
    司，但與原告公司洽談購買機器設備事宜時，都只有伊、王
    文城及王董在場，盛尊易沒有去談過，但最後只有尊弘公司
    實際與原告公司簽約購買破碎機，惟後來因原告公司沒有履
    約就不了了之，被告公司則沒有向原告公司購買設備，也沒
    有簽立書面契約。系爭出貨單是原告公司人員拿給伊，要伊
    轉交給盛尊易簽名，因原告公司不認識被告公司，當時原告
    公司人員是將系爭出貨單及填載買受人是尊弘公司的出貨單
    一併交給伊要求簽收，伊當時有問機器沒有給為什麼先要簽
    名，原告公司人員稱因為年底要結關了，年度結帳問題出貨
    單必須先簽給他，之後再談合作後續事宜，出貨單也可以改
    ，伊因信任原告公司是大公司才同意簽名，並將系爭出貨單
    拿給盛尊易要他簽名，盛尊易因為相信伊及原告公司才在系
    爭出貨單上簽名。王文城與盛尊易僅在尊弘公司見過1 、2
    次，就伊所知，王文城與被告公司間沒有任何業務往來或合
    作關係等語（見本院卷第211-217 頁），大致相符。
  2.再者，原告公司另檢具與尊弘公司簽訂之銷售契約及經俞辰
    福簽名之出貨單等件為證，對尊弘公司提起給付貨款訴訟，
    經本院110 年度重訴字第14號事件（下稱另案訴訟）受理在
    案，原告公司之前任董事長王祈蓀在另案訴訟證稱：因原告
    公司為賺取業績及差價，透過王文城以金如億興業有限公司
    （下稱金如億公司）去跟德國買破碎機，由原告採購後賣給
    尊弘公司，出貨單為108 年11月28日，在此之後，俞辰福有
    向我反應根本沒有收到破碎機，說王文城一直沒有完成把破
    碎機交到他手上，王文城挪用了如億公司購買破碎機的錢，
    沒有去買貨，我和俞辰福都一直在催王文城，因為王文城沒
    有付破碎機尾款，破碎機實體機台應該還在德國等語，有另
    案判決附卷可參（見本院卷第231-235 頁），可知俞辰福雖
    在原告公司之出貨單客戶簽收欄上簽名，但其實際上未收受
    機器，此與俞辰福前揭關於尊弘公司向原告公司購買破碎機
    之相關證述相符。
  3.又原告主張其係生園公司採購系爭機器，並由生園公司執行
    交貨事宜，並提出原告公司與生園公司於108 年12月27日簽
    立之系爭機器採購合約書、生園公司開立之108 年12月27日
    系爭機器銷售發票、原告公司108 年12月31日之轉帳傳票、
    支付憑單、原告公司109 年1 月20日轉帳傳票及同日第一銀
    行活期帳戶支存明細為證（見本院卷第187-201 頁），固堪
    信原告公司有向生園公司採購系爭機器，但單憑上開文件無
    從知悉生園公司是否已確實交貨、及其交貨地點、日期。另
    觀諸系爭契約附件照片所示直立式焊接門型加工機（見審重
    訴卷第21頁），該機器體積甚大，且高度幾乎接近所在廠房
    天花板；但參諸被告提出之公司地址「基隆市○○區○○路
    00號4 樓」建物照片（見本院卷第225-227 頁），該棟基隆
    市暖暖區源遠路建物是一般常見的7 層樓區分所有建物，1
    樓為店面，其他樓層可搭乘電梯上下各樓層，而該棟4 樓內
    部格局與一般常見的住家相同，依上開加工機之體積顯然無
    法運進上開建物內部，可見系爭出貨單上雖記載送貨地址為
    「基隆市○○區○○路00號4 樓」並經盛尊易簽名，但盛尊
    易實際上未在上開地址受領系爭機器，亦與證人俞辰福之前
    揭證述相合。故而，證人俞辰福盛之前揭證述應堪信為真。
  4.綜上可知，被告公司係透過俞辰福與原告公司洽談購買機器
    事宜，未委任王文城為代理人洽談買賣相關事宜，且盛尊易
    雖在系爭出貨單客戶簽收欄上簽名，但此亦不足證王文城有
    代理被告公司在系爭契約書上用印之權利，況且原告公司尚
    未證明系爭契約書上所蓋系爭印文係真正，依前述舉證責任
    分配原則，即應為對原告不利之認定。故被告抗辯其系爭契
    約書上所蓋被告公司大小章非真正，且未授權王文城用印，
    兩造未達成系爭契約書第12條之管轄合意，係屬有據。
四、綜上，本件既難認兩造間已有合意管轄之約定，則原告向無
    管轄權之本院起訴，顯有違誤。依民事訴訟第2 條第2 項規
    定，本件應由被告公司主事務所所在地之臺灣基隆地方法院
    管轄，爰依民事訴訟法第28條第1 項之規定，職權將本件移
    送於該管轄法院。
五、依民事訴訟法第28條第1 項，裁定如主文。
中    華    民    國   111    年    1     月    14    日
                  民事第四庭  法  官  徐彩芳
以上正本係照原本作成。
如對本裁定抗告須於裁定送達後10日內向本院提出抗告狀，並繳
納裁判費新台幣1,000元。
中    華    民    國   111    年    1     月    17    日
                              書記官  盧瑞芳